最高法院刑事判決　　　　　　一○○年度台上字第二八一二號
上　訴　人　張大維
選任辯護人　鍾　義律師
上列上訴人因公共危險案件，不服國防部最高軍事法院中華民國
九十九年一月二十八日第二審判決（九十八年度上訴字第一六號
，起訴案號：國防部高等軍事法院高雄分院檢察署九十八年度偵
字第一九號），提起上訴，本院判決如下：
    主  文
上訴駁回。
    理  由
按刑事訴訟法第三百七十七條規定，上訴於第三審法院，非以判
決違背法令為理由，不得為之。是提起第三審上訴，應以原判決
違背法令為理由，係屬法定要件。如果上訴理由書狀並未依據卷
內訴訟資料，具體指摘原判決不適用何種法則或如何適用不當，
或所指摘原判決違法情事，顯與法律規定得為第三審上訴理由之
違法情形，不相適合時，均應認其上訴為違背法律上之程式，予
以駁回。本件原判決綜合全部卷證資料，認定上訴人張大維有其
事實欄所載犯行，已詳所憑之證據與認定之理由。就上訴人否
認犯罪，辯稱：伊雖有飲酒後駕車之行為，但精神狀況良好，並
未達不能安全駕駛動力交通工具之程度，當時伊並無紅燈右轉，
亦未與被害人陳詠喬發生碰撞，係其自行驚嚇摔傷，而事故發生
後，伊立即報警處理，並於警詢坦承飲用酒類之事實，應有自首
規定之適用云云，認並無足取，於理由內予以指駁、說明甚詳。
因而撤銷第一審之科刑判決，改判仍論處上訴人服用酒類，不能
安全駕駛動力交通工具而駕駛罪刑。從形式上觀察，並無足以影
響判決結果之違法情形存在。上訴意旨略稱：(一)、上訴人否認有
碰撞陳詠喬或其所騎機車，且陳詠喬於台灣桃園地方法院檢察署
檢察官偵訊時亦證稱：伊不清楚機車有無與上訴人之自小客車發
生擦撞，但事後伊的機車頭並未發現任何擦痕等語；另證人即警
員游剛宏於國防部高等軍事法院高雄分院審理（下稱初審）時亦
證稱：車輛確實無擦痕等語。則陳詠喬之傷勢究係自行摔倒或係
遭上訴人駕車碰撞所致，即非無疑？況陳詠喬如係遭碰撞而右側
倒地，則自係其左側遭受撞擊，但何以其左側身體或機車左側車
身及上訴人之自小客車均無傷勢或擦痕，足證陳詠喬所受傷勢當
係因其自行倒地所致。原判決徒憑上訴人於警詢時曾自白有碰撞
陳詠喬等情，即認定有此部分事實，自有悖於證據法則。(二)、上
訴人於原審時曾聲請傳訊證人黃世坤，以證明上訴人並未闖紅燈
及碰撞陳詠喬，原判決雖以無傳喚之必要而駁回上訴人之聲請。
然原判決並未否認黃世坤係案發時與上訴人同車之友人，則其自
有親自目睹整起事件之經過，上訴人究有無碰撞陳詠喬之事實既
有未明，此部分之證據調查，就事實之認定，誠屬必要且無可替
代。原審竟予駁回，亦有調查未盡之違背法令。(三)、上訴人於警
局測試「畫同心圓」時，亦僅圓圈下方一小處有迴畫之情形，但
並無不完整或畫於指定範圍之外。況一般人於未飲酒之情況下，
能否於０．五公分之環狀帶內完整畫圓而不中斷或超出範圍，恐
非無疑；況上訴人亦一再辯稱所以有迴畫之情形，係因畫圓時紙
張翹起所致，衡諸日常生活經驗，於紙上繪圖，常因未能將紙鋪
平，或下筆稍重致紙張突起，以致所畫線條不能平順者，所在多
有，上訴人所辯並未悖於常情。原判決就上訴人上開所辯何以不
採信，並未說明理由，徒以上訴人於畫圓測試有迴畫之情形，遽
認上訴人反應力、注意力降低而有不能安全駕駛之犯行，亦有理
由不備之疏誤。(四)、上訴人於發生事故後，立刻以手機聯絡救護
車，並向前來處理之交通警察隊員吳聯嶺承認為肇事人，且於警
詢坦承有飲用酒類之事實，並接受裁判，自已符合自首要件，至
上訴人嗣後辯解如何，是否為法院所採，與上訴人有無自首無關
。原判決認定上訴人不符自首要件，亦有適用法則不當之違誤等
語。
惟查：(一)、證據之取捨、證據證明力之判斷，以及事實有無之認
定，屬事實審法院之職權，苟其取捨判斷與認定，並不違背論理
法則及經驗法則，即不容任意指為違法，而執為適法之第三審上
訴理由。原判決依憑上訴人坦承有於其事實欄所載時、地，飲酒
後駕駛自小客車之部分自白（惟辯稱尚未達於不能安全駕駛動力
交通工具之程度），證人即警員吳聯嶺、游剛宏於軍事檢察官偵
查與初審時之證詞，以及卷附財團法人聖保祿修女會醫院之診斷
證明書、肇事現場照片、道路交通事故現場圖、道路交通事故調
查報告表、舉發違反道路交通管理事件通知單、道路交通事故肇
事人自首情形紀錄表、酒精測定紀錄表、刑法第一百八十五條之
三案件測試觀察紀錄表、汽車駕駛人酒後生理協調平衡檢測紀錄
卡等證據資料，予以綜合判斷，認定上訴人確有服用酒類，不能
安全駕駛動力交通工具而駕駛之犯行等情，已明本於調查所得
心證，分別定其取捨而為事實判斷之理由。所為論斷，核無違背
客觀存在之經驗法則與論理法則，自屬原審採證認事之適法職權
行使。並無上訴意旨所指徒憑畫圓測試有迴畫之情形，即論處上
訴人罪刑而有判決理由不備之違法情形。又上訴人所犯者係刑法
第一百八十五條之三所規定之公共危險罪，其是否觸犯該罪，應
以其服用酒類後，有無不能安全駕駛動力交通工具而駕駛之情形
為判斷之依據。原審認定上訴人確因服用酒類後，已達不能安全
駕駛動力交通工具之程度，仍執意駕車，且違規紅燈左轉而與陳
詠喬發生車禍，致陳詠喬受傷等情，業於原判決理由欄闡甚明
。至於上訴人之自小客車究有無碰撞陳詠喬，與其是否犯本件公
共危險罪並無關連。原判決以本件事證已臻明確，認無傳喚黃世
坤之必要，亦於理由欄詳為說明，自無上訴意旨所指摘調查未盡
之違背法令。(二)、刑法第六十二條所謂自首，係指犯人在其犯罪
未發覺前，向該管公務員承認犯罪，而接受裁判而言。所謂發覺
，固非以有偵查犯罪職權之機關或人員確知其犯罪無誤為必要，
而對於其發生嫌疑時，即得謂已發覺。原判決綜合吳聯嶺於軍事
檢察官偵查時證稱：伊到醫院後，詢問派出所員警，得知係上訴
人駕車與騎乘機車之陳詠喬發生車禍，陳詠喬受傷，伊就跟陳詠
喬及上訴人說按規定須實施酒測，隨即對其二人實施酒測，因上
訴人酒測值高達每公升０．三五毫克，超過每公升０．二五毫克
，乃將上訴人帶回警局製作筆錄等語，及卷附酒精測定紀錄紙所
載測試時間（為當日晚上八時十二分，早於上訴人製作警詢筆錄
時）等卷證資料，認定上訴人雖於警詢坦承飲用酒類駕車之事實
，亦非屬犯罪未發覺前自首犯行，因認其不合乎自首之規定，難
認於法有違。上訴意旨置原判決明白論斷於不顧，猶執前詞指摘
原判決適用法律不當，亦非合法上訴第三審之理由。(三)、其他上
訴意旨均係就屬原審依憑證據所為事實判斷及證據取捨職權之合
法行使及原判決已論列說明之事項，依憑己見，任意指摘為違法
，並重為事實之爭執，自非合法之上訴理由。衡以前開說明，其
上訴為違背法律上之程式，應予駁回。
據上論結，應依軍事審判法第二百零六條第一項、刑事訴訟法第
三百九十五條前段，判決如主文。
中    華    民    國  一○○  年    五    月  二十六  日
                      最高法院刑事第十一庭
                          審判長法官  賴  忠  星  
                                法官  呂  丹  玉  
                                法官  吳      燦  
                                法官  蔡  名  曜  
                                法官  葉  麗  霞  
本件正本證明與原本無異
                                      書  記  官  
中    華    民    國  一○○  年    六    月    一    日
                                                      v